臺灣新北地方法院民事判決  
111年度婚字第240號
原      告  丙○○    
訴訟代理人  謝昆峯律師
複  代理人  曾子揚律師
被      告  甲○○    


特別代理人  乙○○    

上列當事人間請求離婚事件，本院於民國111年10月26日言詞辯
論終結，判決如下：
    主      文
一、准原告與被告離婚。
二、訴訟費用由被告負擔。
    事實及理由
一、原告起訴主張略以：兩造於民國79年10月4日結婚，育有三
    名成年子女，被告於106年6月3日晚間洗完澡後突然後仰倒
    下昏倒，原告旋即叫救護車將被告送醫，惟因被告素有抽菸
    習慣致肺部污濁難以救治，被告遂全身癱瘓成為植物人，持
    續住院迄今，又植物人狀態雖非絕對不能醫治，惟客觀上難
    以期待於一定期間內能回復一般人狀態，對夫妻共同生活構
    成障礙，亦核屬民法第1052條第1項第7款所稱不治之惡疾，
    且被告經多年診治仍未見好轉，兩造共同經營幸福圓滿生活
    無可期待，徒具婚姻形式之生活已讓原告身心靈皆感到疲憊
    ，原告盼能回歸平靜安穩之生活，爰按民法第1052條第1項
    第7款、第2項規定，請求法院擇一判准離婚。並聲明：如主
    文所示。
二、被告特別代理人到庭表示：伊知悉被告當初發生意外、就醫
    的過程，被告病倒後都是原告負責照護，伊則是在新冠肺炎
    疫情前會時常探視被告，對於原告提起離婚並無意見，因為
    平常一直以來原告都對被告很照顧（見本院111年6月28日準
    備程序筆錄）。
三、本院之判斷：
（一）按民法第1052條第2 項規定：「有前項以外之重大事由，
      難以維持婚姻者，夫妻之一方得請求離婚。但其事由應由
      夫妻之一方負責者，僅他方得請求離婚。」核其立法本旨
      ，乃以同條第1項各款列舉之離婚原因，過於嚴格，故增
      列第2項，即夫妻一方之事由，雖不備同條第1項所列各款
      之要件，祇須按其事由之情節，在客觀上，確屬難以維持
      婚姻生活者，亦在得請求裁判離婚之列，但其事由應由夫
      妻一方負責者，僅他方得請求離婚，是其所採者為消極破
      綻主義精神，而非積極破綻主義。是以，難以維持婚姻之
      重大事由，非應由夫妻之一方負責者，雙方均得請求離婚
      ；其事由應由夫妻之一方負責者，僅他方得請求離婚；倘
      夫妻雙方就該事由均須負責時，則應比較衡量雙方之有責
      程度，僅責任較輕之一方得向責任較重之他方請求離婚，
      如有責程度相同時，雙方均得請求離婚，始屬公允。
（二）經查，兩造於79年10月4日結婚，現婚姻關係存續中一節
      ，有全戶戶籍謄本在卷可參。而原告主張被告於106年6月
      3日昏倒後陷入植物人狀態迄今等情，業據原告提出診斷
      證明書為證，且為被告特別代理人到庭表示不爭執，且被
      告因休克經急救後仍殘存缺氧性腦病變，對外界刺激全無
      回應，前經本院宣告為受監護宣告人一節，亦有本院108
      年度監宣字第514號裁定在卷可參，堪認原告主張為真。
（三）本院審酌被告病情現況，可知被告現今即將來，已然欠缺
      與原告相互溝通、扶持，共同經營和諧美滿婚姻之能力，
      兩造五年來僅具有婚姻之虛名，而缺乏婚姻之實質，徒然
      維繫婚姻，對兩造應無任何實益，客觀上顯難期待任何人
      若處此境況，仍能有維持婚姻之意願。原告訴請本件離婚
      態度堅決，兩造婚姻破綻已深，實無強求原告繼續維持之
      必要，而衡以事由之發生，並非可歸責於原告，是原告依
      據民法第1052條第2項規定訴請判准離婚，依法即無不合
      ，為有理由，應予准許。至原告雖併主張民法第1052條第
      1項第7款為離婚原因，然原告既已表明就所主張離婚之事
      由請求本院擇一判決准予離婚，則本院就其餘部分即無庸
      再加審認，附此敘明。
四、訴訟費用負擔之依據：家事事件法第51條，民事訴訟法第78
    條。
中    華    民    國   111    年    12    月     9    日
                  家事第二庭審判長法  官  李政達  
                                  法  官  陳秋君
                                  法  官  盧柏翰
以上正本係照原本作成。
如不服本判決，應於判決送達後二十日之不變期間內，向本院提
出上訴狀。（須按他造當事人之人數附繕本）。如委任律師提起
上訴者，應一併繳納上訴審裁判費。
中　　華　　民　　國　　111 　年　　12　　月　　9 　　日
                                  書記官  陳瑋杰